臺灣臺北地方法院民事判決　　　　　　　　　　　　九十三年度訴字第一００三號
　　原　　　告　甲○○
　　被　　　告　乙○○
當事人間侵權行為損害賠償事件，經本院刑事庭移送前來，本院於中華民國九十三年
七月二十日言詞辯論終結，判決如下：
    主  文
被告應給付原告新臺幣壹佰伍拾萬陸仟佰貳拾陸元，及自民國九十二年七月二十
三日起至清償日止，按年息百分之五計算之利息。
原告其餘之訴駁回。
訴訟費用由被告負擔十分之三，其餘由原告負擔。
本判決於原告以新臺幣伍拾貳萬元供擔保後，得假執行。
原告其餘假執行之聲請駁回。
    事實及理由
壹、原告起訴主張：兩造因遺產繼承夙有嫌隙，原告遂於民國（下同）九十二年一月
    間向本院聲請民事保護令，引發被告不滿之情緒，竟於同年一月十四日下午五時
    許，基於殺人之犯意，持其所有之尖刀，趁原告轉身至廚房燒開水時，尾隨伊至
    廚房，先朝原告之左上背刺一刀，再於原告反身時朝原告左前胸刺二刀，造成二
    處深部穿刺傷，一處深及心臟造成內乳動脈斷裂、心包膜及左心房破裂，另一處
    刺入左肺而致血胸等傷害，經原告以左臂護住心臟予以防禦，被告仍繼續刺殺，
    致使原告右手腕、左肘及左臂均有割裂傷，嗣因原告以右手拿起茶杯朝被告頭部
    反擊，被告始停止砍殺，原告經送醫急救，始倖免一死。原告爰基於民法第一百
    八十四條第一項之侵權行為法律關係，請求被告給付醫療費、減少工作收入之損
    失及精神慰撫金等損失，是聲明請求：被告應給付美金九萬三千七百六十五元、
    新臺幣二百零三萬六千三百二十六元，並均自起訴狀繕本送達翌日起至清償日止
    ，按年利率百分之五計算之利息，暨願供擔保請准宣告假執行等語。
貳、被告則以：
    伊對於原告請求之醫療費用三萬六千三百二十六元並不爭執，然對於本院九十二
    年度訴字第一０二六號刑事判決已依法提起上訴，聲明請求：原告之訴及其假執
    行之聲請均駁回等語，資為抗辯。
參、原告主張被告基於殺人之故意，於九十二年一月十四日下午五時許，持其所有之
    尖刀，刺殺原告，致伊因而受有穿刺傷，一處深及心臟造成內乳動脈斷裂、心包
    膜及左心房破裂，另一處刺入左肺而致血胸，及原告之右手腕、左肘及左臂均有
    割裂傷等傷害之事實，業據其提出照片、國軍松山醫院診斷證明書等件為證，被
    告因前開故意殺人未遂之犯行，經本院以九十二年度訴字第一０二六號刑事判決
    處有期徒刑七年，此有前揭判決附卷為憑，被告對於伊之故意侵權行為致原告受
    有身體權損害之事實並不否認，自堪認原告此部分主張為真實。至於被告抗辯伊
    對本院刑事判決提起上訴云云，則不影響本院對於被告侵權行為之認定，是被告
    此部分之抗辯，洵無足採。
肆、按因故意或過失，不法侵害他人之權利者，負損害賠償責任；不法侵害他人之身
    體或健康者，對於被害人因此喪失或減少勞動能力或增加生活上之需要時，應負
    損害賠償責任；又不法侵害他人之身體、健康、名譽、自由、信用、隱私、貞操
    ，或不法侵害其他人格法益而情節重大者，被害人雖非財產上之損害，亦得請求
    賠償相當之金額，民法第一百八十四條第一項前段、第一百九十三條第一項、第
    一百九十五條第一項分別定有明文。被告故意不法侵害原告之身體，既如前述，
    自應對原告負損害賠償責任。茲就原告請求之金額，逐項審核如下：
（一）醫療費用新臺幣三萬六千三百二十六元部分：
      業據原告提出國軍松山醫院之收據為憑，並為被告所不爭執，應認原告此部分
      請求，應予准許。
（二）工作上損失美金九萬三千七百六十五元部分：
      原告以伊為適任之船員，具有多項專才，因遭被告殺傷，致無法勝任輪機長之
      工作，是請求自九十二年一月十五日起至船員適任證書效期屆滿日即九十三年
      十月二十四日止之工作損失美金九萬三千七百六十五元云云，固據其提出存摺
      為憑。然查，原告自承伊並未與特定船公司簽訂僱傭契約，且迄今均未提出伊
      自九十二年一月十五日起至九十三年十月二十四日止，有出船之計畫或與特定
      船公司簽訂契約出海，是前揭期間，原告是否有薪資收入，已不無疑義，再參
      原告所提出之存摺薪資收入，僅至九十一年三月間，足見原告並非有固定之薪
      資收入。準此，原告既無法證明伊於前揭期間，本應有薪資之收入，惟因被告
      之侵權行為，致伊無法上船，取得該份薪資之事實，是其遽以請求被告給付美
      金九萬三千七百六十五元之工作損失，即非有據。
（三）非財產上損害賠償新臺幣二百萬元部分：
      本件原告原為一適任船員，領有及格證書，曾擔任輪機長工作，薪資約美金四
      千多元，因被告之前揭故意侵權行為，致其身體受有致命性之傷害，治療期間
      其精神及肉體受有極大之痛苦，是本院審酌前情，認原告依法請求精神慰藉金
      新臺幣一百五十萬元，尚屬有據，應予准許，逾前開部分之請求，即屬無據，
      尚難照准。
伍、綜上所述，原告基於侵權行為法律關係共計請求被告賠償新臺幣一百五十三萬六
    千三百二十六元，應屬有據。再按，損害賠償之債，以回復原狀為原則，金錢賠
    償為例外，故關於原告損害遲延利息之起算日，以本件附帶民事起訴狀為催告之
    意思表示，並以該起訴狀繕本送達被告翌日即九十二年七月二十三日起算遲延利
    息，依法有據，應予准許。是原告請求被告給付新臺幣一百五十三萬六千三百二
    十六元，並自九十二年七月二十三日起至清償日止，按年息百分之五計算之利息
    ，依法有據，應予准許。至原告請求逾前開准許之金額及利息計算範圍部分，則
    屬無據，為無理由，應予駁回。
陸、原告陳明願供擔保，聲請宣告假執行，經核原告勝訴部分，合於法律規定，爰酌
    定相當擔保金額准許之；至原告其餘假執行之聲請，因訴之駁回而失所依據，併
    予駁回之。
柒、本件判決基礎已臻明確，兩造其餘攻擊防禦方法及舉證，核與判決結果無影響，
    爰不再一一論列，併予敘明。
結論：原告之訴為一部有理由、一部無理由，依民事訴訟法第七十九條、第三百九十
條第二項，判決如主文。
中　　　華　　　民　　　國　　九十三　　年　　　七　　　月　　  三十　　日
                                        民事第二庭  法  官    洪純莉
正本係照原本作成
如對本判決上訴，須於判決送達後廿日內向本院提出上訴狀
中　　　華　　　民　　　國　　九十三　　年　　　七　　　月　　  三十　　日
                                                    書記官    黃慧怡
